臺灣士林地方法院刑事判決　　　　　　　 96年度易字第432號
公　訴　人　臺灣士林地方法院檢察署檢察官
被　　　告　甲○○
上列被告因毒品危害防制條例案件，經檢察官提起公訴（96年度
毒偵字第127 號），被告為有罪之陳述，經本院合議庭裁定由受
命法官獨任進行簡式審判程序，並判決如下：
    主  文
甲○○施用第二級毒品，處有期徒刑捌月；減為有期徒刑肆月，
如易科罰金，以新台幣壹仟元折算壹日。
    事  實
一、甲○○前因施用毒品案件，經臺灣板橋地方法院以90年度毒
    聲字第2780號裁定送觀察、勒戒後，認無繼續施用毒品之傾
    向，經臺灣板橋地方法院檢察署檢察官以90年度毒偵字第28
    35號為不起訴處分確定，並於民國90年7 月23日釋放出所。
    詎其仍不知悔改，於前案觀察、勒戒執行完畢釋放5年內，
    再基於施用毒品之犯意，自94年9月間起至95年1月11日止，
    連續施用第2級毒品安非他命多次；另於95年6月2日施用第2
    級毒品安非他命1次。其此部分之施用毒品犯行，先後經本
    院於95年5月18日以95年度易字第396號判處有期徒刑6月，
    及於96年1月2日以95年度易字第1203號判處有期徒刑7月，
    均經確定在案（不構成累犯）。詎甲○○仍不知悔改，復基
    於施用第2級毒品安非他命之犯意，於95年11月15日為警採
    尿回溯96 小時內之某時，在臺北縣淡水鎮○○街168之1號
    朋友住處，以玻璃球燒烤產生煙霧方式施用第2級毒品安非
    他命。嗣於95年11月15日下午2時45分許，因另案通緝為臺
    北縣政府警察局淡水分局緝獲，並經採集其尿液送驗結果呈
    安非他命陽性反應，始悉上情。
二、案經臺北縣政府警察局淡水分局報告臺灣士林地方法院檢察
    署檢察官偵查起訴。
    理  由
一、上揭犯罪事實，業據被告於迭次於警詢及本院審理中坦承不
    諱，為警採集之尿液經送臺灣檢驗科技股份有限公司鑑驗呈
    安非他命陽性反應，此有臺北市政府淡水警察局查獲毒品案
    件被移送者代碼對照表、濫用藥物尿液檢驗檢體監管紀錄表
    、台灣檢驗科技股份有限公司95年12月18日濫用藥物尿液檢
    驗報告附卷可資佐證（見臺灣士林地方法院檢察署96年度毒
    偵字第9 頁、第11頁、第17頁），足認被告自白與事實相符
    ，可以採信。
二、按92年7月9日新修正之毒品危害防制條例刪除2犯及3犯之規
    定，一改修法前繁雜之處遇程序，僅將施用毒品者簡化區分
    為初犯、再犯，並認施用毒品者係屬病患性犯人，以觀察、
    勒戒戒除其身癮，並以強制戒治去除其心癮。經觀察、勒戒
    或強制戒治執行完畢釋放後，若係 5年後再犯該條例第10條
    施用毒品罪者，與同條例第20條第1項、第2項關於「初犯」
    之處理方式相同，檢察官應先聲請法院裁定令被告入勒戒處
    所觀察、勒戒，並視有無繼續施用毒品傾向，決定應予釋放
    、為不起訴之處分，或應聲請法院裁定令入勒戒處所強制戒
    治；若係 5年內「再犯」同條例第10條施用毒品罪者，依同
    條例第23條第 2項規定，檢察官則應依法追訴。觀諸該條例
    第20條第3項之修正理由：「觀察、勒戒或強制戒治5年後再
    犯者，顯見前所實施之觀察、勒戒或強制戒治已足以遮斷其
    施用毒品之癮，為期自新及協助其戒除毒癮，對此 5年後再
    犯者，爰明定仍適用初犯之規定，先經觀察、勒戒、強制戒
    治之程序。」及同條例第23條第 2項之修正理由：「為配合
    簡化施用毒品犯之刑事處遇程序，並鑑於經觀察、勒戒或強
    制戒治執行完畢釋放後 5年內再犯者，其再犯率甚高，原據
    以實施之觀察、勒戒及強制戒治既已無法收其實效，自應施
    以刑事處遇」，顯然如施用毒品者係前經觀察、勒戒或強制
    戒治等治療程序執行完畢 5年後，始再施用毒品之「初犯」
    ，因前所執行之觀察、勒戒或強制戒治已足收戒除毒癮之效
    ，自應重新執行觀察、勒戒或強制戒治等治療程序，並於治
    療程序執行完畢後，由檢察官為不起訴處分，毋庸對之追訴
    處罰；反之，在「再犯」之情形，因其先前所為治療程序顯
    未能收戒斷毒癮之效，且考量施用毒品者之再犯率偏高，乃
    簡化其刑事處遇程序，而逕予追訴處罰，不再施以治療程序
    。參酌上開立法理由，修正毒品危害防制條例就施用毒品者
    ，祇於「初犯」及「5年後再犯」二種情形，有其追訴條件
    之限制，即須於初犯經觀察、勒戒或強制戒治釋放後， 5年
    內均無施用毒品之行為，始能認其前所實施之觀察、勒戒或
    強制戒治已足遮斷毒癮，而得於 5年後再犯時，再予適用初
    犯之規定，重行觀察、勒戒等程序。倘 5年內已經再犯，被
    依法追訴處罰，縱其第3次（或第3次以上）施用毒品之時間
    在初犯釋放5年以後，即與「5年後再犯」之情形有別，且因
    已於「 5年內再犯」，顯見其再犯率甚高，原實施觀察、勒
    戒或強制戒治，已無法收其實效，而無 5年戒斷期之存在，
    自無再經觀察、勒戒及強制戒治之必要，即應依該條例第10
    條處罰，始符新法修正之本旨（最高法院95年度第 7次刑事
    庭決議、最高法院95年度臺非字第59號、第65號判決意旨可
    資參照）。經查：被告前90年間因施用毒品案件，經臺灣板
    橋地方法院以90年度毒聲字第2780號裁定送觀察、勒戒後，
    認無繼續施用毒品之傾向，經臺灣板橋地方法院檢察署檢察
    官以90年度毒偵字第2835號為不起訴處分確定，並於民國90
    年7 月23日釋放出所。詎其仍不知悔改，於前案觀察、勒戒
    執行完畢釋放5 年內，，再自94年9 月間起至95年1 月11
    日止，連續施用第2 級毒品安非他命多次；另於95年6 月2
    日施用第2 級毒品安非他命1 次，先後經本院於95年5 月18
    日以95年度易字第396 號判處有期徒刑6 月，及於96年1 月
    2 日以95年度易字第1203號判處有期徒刑7 月，均經確定在
    案，有上開判決書及台灣高等法院被告前案紀錄表各1 份在
    卷可稽。是被告於90年7 月23日觀察、勒戒執行完畢後5 年
    內，既又於94年9 月間起至95年1 月11日止、及95年6 月2
    日再施用第2 級毒品安非他命，且經本院判處罪刑確定，即
    係「5 年內再犯」，甚為明確。衡諸首揭說明，本案被告犯
    行既非初犯，亦非毒品危害防制條例第20條第3 項所指「5
    年後再犯」之情形，即應依法訴追審理。從而，本案事證明
    確，被告犯行洵堪認定，應依法論科。
三、核被告所為，係犯毒品危害防制條例第10條第2 項之施用第
    二級毒品罪。其施用第二級毒品前後持有毒品之低度行為，
    為施用之高度行為所吸收，不另論罪。另被告本案之犯罪時
    間在96年4月24日以前，核與中華民國九十六年罪犯減刑條
    例第2條第1項第3款之規定相符，應減輕其宣告刑二分之一
    ；復依同法第9條規定併諭知易科罰金之折算標準。爰審酌
    被告前有多次毒品前科，猶不知悛悔，再次施用第2級毒品
    ，惟念其施用毒品乃戕害自己身心健康，尚未危及他人，犯
    後坦承犯行，態度良好，並其犯罪之動機、目的及其智識程
    度、家庭狀況等一切情狀，量處如主文所示之宣告刑及減得
    之刑，並諭知易科罰金之折算標準，以資儆懲。
據上論斷，應依刑事訴訟法第273 條之1 第1 項、第299 條第1
項前段，毒品危害防制條例第10條第2項、刑法第11條、第41 條
第1項前段，中華民國九十六年罪犯減刑條例第2條第1項第3款、
第7條、第9條，判決如主文。
本案經檢察官高俊申到庭執行職務
中　　華　　民　　國　　96　　年　　7 　　月　　31　　日
　　　　　　　　　刑事第一庭法　官　林清吉
以上正本證明於原本無異。
如不服本判決，應於判決送達後10日內，向本院提出上訴狀。
                            書記官  張茹茵
中　　華　　民　　國　　96　　年　　7 　　月　　31　　日
附錄法條：
毒品危害防制條例第10條
  施用第一級毒品者，處六月以上五年以下有期徒刑。
  施用第二級毒品者，處三年以下有期徒刑
